臺灣臺北地方法院刑事判決　　　　　　　　　　　　九十三年度簡上字第一一一號
　　上　訴　人　臺灣臺北地方法院檢察署檢察官
　　被　　　告　甲○○
右列上訴人因被告犯誣告案件，不服本院中華民國九十三年三月二十九日九十三年度
簡字七一一號第一審刑事簡易判決（聲請簡易判決處刑案號：九十三年度偵字第三六
一二號，臺灣臺南地方法院檢察署九十二年度偵字第二九三六號）提起上訴，及移請
本院併案審理（九十三年度偵字第六九００號），本院管轄第二審之合議庭，判決如
左︰
    主  文
原判決撤銷。
甲○○未指定犯人，而向該管公務員誣告犯罪，處拘役伍拾日，如易科罰金，以佰
元折算壹日，緩刑貳年。
    事  實
一、甲○○明知其所簽發之如附表所示之支票六紙均係於民國九十二年十月十六日，
    在嘉義縣橋嘉二街之大榮機械廠交付與丁○○，用以支付其向融欣自動化科技有
    限公司（下稱融欣公司）購買機具之貨款，並未遺失，惟因融欣公司未依約交付
    其所購買之機具，為拒絕履行兌現票款責任，竟基於未指定犯人誣告之故意，於
    九十二年十一月十四日，前往中國信託商業銀行敦南分行，填具如附表所示支票
    六紙之票據掛失止付通知書、遺失票據申報書，向臺北市票據交換所及有偵查犯
    罪職務之警察機關申報上開票據遺失，未指定犯人而為誣告。其後因：丁○○
    將如附表編號五之支票交付予乙○○，乙○○再持以向丙○○調借現金，嗣執票
    人丙○○於九十二年十一月十七日持如附表編號五所示之支票向台新銀行觀亭分
    行提示；丁○○將如附表編號一之支票交付予吳煌元，嗣執票人吳煌元於九十
    二年十二月三日持上開支票向臺南企業銀行安南分行提示；丁○○將如附表編
    號二之支票交付予冠通機電股份有限公司（下稱冠通公司）之職員齊珩生收受，
    嗣執票人冠通公司於九十二年十二月一日持上開支票向合作金庫營業部提示；
    丁○○將如附表編號三之支票交付予合順藝實業有限公司（下稱合順藝公司，代
    表人曾信廷），嗣執票人合順藝公司於九十二年十二月十五日持上開支票向彰化
    銀行新莊分行提示；丁○○將如附表編號四之支票交付予蓮鋒實業有限公司（
    下稱蓮鋒公司），嗣執票人蓮鋒公司持上開支票向臺南企業銀行台北分行提示；
    丁○○將如附表編號六之支票交付予李鑾鳳，嗣執票人李鑾鳳持上開支票向臺
    南銀行文賢分行提示，分別遭上開行庫以掛失止付為由退票，致丙○○、吳煌元
    、齊珩生受偵查侵占遺失物罪嫌後，始查悉上情。
二、案經臺南縣警察局佳里分局報由臺灣臺南地方法院檢察署檢察官呈請臺灣高等法
　　院檢察署檢察長核准令轉臺灣臺北地方法院檢察署檢察官偵查聲請簡易判決處刑
    ，及台南市警察局第三分局報請臺灣臺南地方法院檢察署檢察官暨臺中縣警察局
    霧峰分局報請臺灣臺北地方法院檢察署檢察官偵查移請本院併案審理。
    理  由
一、右揭事實，業據被告甲○○於警訊、偵查及本院訊問時均自白不諱，並有下列證
    據足資佐證被告出於任意性之自白確與事實相符：（一）證人丙○○、乙○○、
    丁○○、吳煌元、齊珩生之證詞（見臺南縣警察局佳里分局偵查卷第九頁、第十
    頁、第十四頁、第十五頁、第十九頁、第二十頁，台南市政府警察局第三分局偵
    查卷第四頁、第五頁，台中縣警察局霧峰分局第四頁）；（二）如附表編號一、
    二、五所示支票正反面影本、退票理由單、票據掛失止付通知書、遺失票據申報
    書、掛失止付票據提示人資料查報表（以上均影本，附佳里分局卷第二十二頁、
    第二十三頁、第三十三頁至第三十五頁，第三分局卷第十頁至第十五頁，霧峰分
    局卷第十八頁）。（三）融欣自動化科技有限公司買賣契約書二份及同意書一份
    （附佳里分局卷第二十四頁、第二十六頁，第三分局卷第九頁）。（四）台灣票
    據交換所九十三年五月十九日台票總字第０九三０００四０五九號函檢附之如附
    表編號三、四、六所示支票之退票理由單、支票正反面影本、掛失止付票據提示
    人資料查報表、票據掛失止付通知書、遺失票據申報書（以上均影本）可稽。本
    件事證明確，依被告之自白及其他現存證據，已足認定其犯罪，應予依法論科。
二、核被告甲○○所為，係犯刑法刑法第一百七十一條第一項之未指定犯人誣告罪。
    按連續犯之成立，除主觀上須基於一個概括之犯意外，客觀上須先後數行為，逐
    次實施而具連續性，侵害數個同性質之法益，其每一前行為與次行為，依一般社
    會健全觀念，在時間差距上，可以分開，在刑法評價上，各具獨立性，每次行為
    皆可獨立成罪，構成同一之罪名，始足當之；如數行為於同時同地或密切接近之
    時地實施，侵害同一之法益，各行為之獨立性極為薄弱，依一般社會健全觀念，
    在時間差距上，難以強行分開，在刑法評價上，以視為數個舉動之接續施行，合
    為包括之一行為予以評價，較為合理，則屬接續犯，而為包括之一罪，最高法院
    八十八年八月十七日第五次刑事庭會議決議要旨參照，查被告於九十二年十一月
    十四日辦理掛失止付時，係同時同地填具如附表編號一至六所示支票之掛失止付
    通知書及遺失票據申報書，其顯係基於單一之犯意，接續侵害單一之國家法益，
    核屬接續犯，應僅成立刑法第一百七十一條第一項未指定犯人誣告罪之包括一罪
    ，檢察官上訴意旨指摘被告另向中國信託商業銀行敦南分行掛失附表編號二所示
    之支票一張，未指定犯人誣告犯罪，其先後多次犯行之犯罪時間緊接，手段相同
    ，所犯罪名又同一，顯基於概括之犯意反覆為之，為連續犯，屬裁判上一罪等語
    ，固有未洽，惟被告於九十二年十月十四日同時謊報如附表編號一、二、三、四
    、六所示支票遺失之誣告犯行，與聲請簡易判決處刑之事實既具有接續犯之實質
    上一罪關係，其中謊報如附表編號一、二所示支票遺失之誣告犯行亦分別經臺灣
    臺南地方法院檢察署檢察官及臺灣臺北地方法院檢察署檢察官先後移送本院併案
    審理，本院自得併予審究。又被告於警、偵訊均自白犯行不諱，應依刑法第一百
    七十二規定減輕其刑。
三、本院原審據以論罪科刑，其認事用法雖非無見，惟被告於九十二年十月十四日同
    時謊報如附表編號二、三、四、六所示支票遺失之誣告犯行，有如前所述之實質
    上一罪關係，原審判決未及審酌此部分犯行，即有未洽，檢察官上訴意旨略謂原
    審僅審酌被告謊報如附表編號一、五所示支票遺失之誣告犯行，而未及審酌起訴
    效力所及其他犯行，並據此指摘原判決不當，為有理由，自應由本院予以撤銷改
    判，爰審酌被告因與丁○○代表之融欣公司簽訂機具買賣契約後，融欣公司未依
    約交付機具，竟以謊報支票遺失方式，拒不支付貨款，手段固然不當，然被告於
    犯後業已坦承犯行並書立悔過書，其犯後態度良好等情狀，量處如主文所示之刑
    ，並諭知易科罰金之折算標準。末查，被告前未曾受有期徒刑以上刑之宣告，此
    有台灣高等法院被告全國前案紀錄表一紙在卷可憑，本院認其經此論罪科刑之教
    訓，應知所警惕而無再犯之虞，所宣告之刑以暫不執行為適當，爰併宣告緩刑二
    年，以策自新。
四、被告經合法傳喚，無正當理由不到庭，本院不待其陳述逕行判決，併此敘明。
據上論斷，應依刑事訴訟法第四百五十五條之一第三項、第三百六十九條第一項前段
、第三百六十四條、第三百七十一條、第二百九十九條第一項前段，刑法第一百七十
一條第一項、第一百七十二條、第四十一條第一項前段、第七十四條第一款，罰金罰
鍰提高標準條例第一條前段、第二條，判決如主文。
本案經檢察官楊仲萍到庭執行職務
中　　　華　　　民　　　國　　九十三　　年　　　七　　　月　　二十二　　日
                                      臺灣臺北地方法院刑事第七庭
                                        審判長法  官  梁耀鑌
                                              法  官  蔡正雄
                                              法  官  林欣蓉
右正本證明與原本無異
不得上訴
                                              書記官  劉英芬
中　　　華　　　民　　　國　　九十三　　年　　　七　　　月　　二十二　　日
附表:
編號  支票號碼  發票日    金          額  付款人             發票人
一、  BＺ0000000 00.11.30  一萬八千四百元  中國信託商業銀行   甲○○
                                          敦南分行
二、  BＺ0000000 00.11.30  一萬六千五百元  中國信託商業銀行   甲○○
                                          敦南分行
三、  BＺ0000000 00.12.15  四萬五千元      中國信託商業銀行   甲○○
                                          敦南分行
四、  BＺ0000000 00.11.15  八萬四千八百十  中國信託商業銀行   甲○○
                          九元            敦南分行
五、  BＺ0000000 00.11.15  三萬四千零八十  中國信託商業銀行   甲○○
                          一元            敦南分行
六、  BＺ0000000 00.12.31  三萬四千零八十  中國信託商業銀行   甲○○
                          一元            敦南分行
附錄本案論罪科刑法條全文：
中華民國刑法第一百七十一條
(未指定犯人誣告罪)
未指定犯人，而向該管公務員誣告犯罪者，處一年以下有期徒刑、拘役或三百元以下
罰金。
未指定犯人，而偽造、變造犯罪證據，或使用偽造、變造之犯罪證據，致開始刑事訴
訟程序者，亦同。
